臺灣高等法院臺南分院刑事裁定　九十四年度抗字第三四一號
抗告人
即被告　甲○○
　　　　　　　　（
　　　　乙○○
　　　　　　　　（
上列抗告人因聲請羈押案件，不服臺灣雲林地方法院中華民國九
十四年十一月二十四日所為裁定（九十四年度聲羈字第二０三號
），提起抗告，本院裁定如下：
      主      文
原裁定關於甲○○部分撤銷，發回臺灣雲林地方法院。
乙○○部分抗告駁回。
      理      由
一、抗告意旨略以：原裁定以被告甲○○持有選舉名冊、通訊監
    察譯文及被告乙○○無法說明何以持有何金泉帳戶資料，且
    未交代何金泉交付曾清茂之二十萬元賄款來源，認定渠等二
    人犯罪嫌疑重大，與在逃嫌犯蔡沛宏有勾串之虞而予羈押。
    惟查，該通訊監察譯文之電話號碼為何金泉所有，而受話之
    甲○○又稱呼「何董」，可見該譯文非乙○○與甲○○間之
    通話內容；又上開譯文內容係談論余福來交付之某物，但究
    係交付何物尚無從知悉，如何可認定其必為與賄選相關之名
    冊？而縱認被告甲○○所持有之名冊與賄選買票相關，其亦
    尚未交付，至多僅參與預備階段，況由甲○○語多推諉之對
    話，亦可知其無配合買票之犯意。另並無證據足認前述通訊
    譯文為乙○○與甲○○間之通話內容，且該譯文內容語多隱
    晦，難認與賄選有關，而何金泉為被告乙○○之受僱人，其
    又為乙○○經營和勝發實業之登記名義負責人，則該公司以
    何某之帳戶為資金出入，並不違常理，況且何某自承涉嫌行
    賄用之二十萬元賄款，亦非出自上開扣案之何某帳戶，故該
    帳戶影本與本案應不具關連性。是原審以一無法證明究係何
    用之名冊及語意不明之通訊譯文，即認被告犯罪嫌疑重大，
    實與羈押要件不合，尚嫌速斷。為此，請求准予撤銷原羈押
    裁定，以維人權云云。
二、按被告經法官訊問後，認為犯罪嫌疑重大，有事實足認為有
    湮滅、偽造、變造證據或勾串共犯或證人之虞者，非予羈押
    ，顯難進行追訴、審判或執行者，得羈押之，刑事訴訟法第
    一百零一條第一項第二款定有明文。核羈押之目的在確保刑
    罰之執行及保全證據與被告，使審判程序得以順利進行，所
    謂「犯罪嫌疑重大」，係指有具體事由足以令人相信被告很
    可能涉嫌其被指控之犯罪即足當之，亦即僅需自由證明即可
    ，與認定犯罪事實所依憑之證據需達無合理懷疑之程度者有
    不同。又所稱「有事實足認為有勾串證人之虞者」，自應依
    具體事實客觀認定，惟此事實並非串證之事實，而為有串證
    之虞之事實。因此，應就案件進行情形及所舉證人與被告之
    關係等因素，綜合以觀，決定是否有串證之可虞（參照民國
    八十五年四月二十四日法務部（八五）法檢(二)字第０八八二
    號法律座談會研討意旨）。
三、被告甲○○部分：
 　 原審以抗告人即被告甲○○車上置有選舉名冊，且其與乙○
    ○之通訊對話譯文內容具有特定意義與目的，認定被告甲○
    ○犯罪嫌疑重大，固非無見。惟查，被告甲○○於原審庭訊
    時稱：「（警方在你家中搜索到的名冊作何用的？）那是國
    民黨黨員代表選舉時，因為我們陳鄉長他太太要選舉黨代表
    用的，我用完就放在車上了，不知道會這麼麻煩。」及「．
    ．那個名冊是黨代表時的名冊，那個紙張都變色了。」等語
    （見原審卷第三十八、四十頁），可知該名冊是否為本次鄉
    長選舉之用並非完全無疑；而縱認被告甲○○所辯未可盡信
    ，則僅憑扣案選舉名冊，即認其有賄選買票故意或犯行，亦
    嫌速斷。另關於被告甲○○與乙○○之通訊監察譯文內容，
    原審既認該譯文內容語意不明，他人難以從外觀上知悉其意
    義與目的，則何以又認該對話具有與賄選相關之意義與目的
    （見原審卷第十一頁），豈非前後矛盾？原審疏予詳查，逕
    認被告甲○○犯罪嫌疑重大，有勾串共犯之虞而裁定予以羈
    押，並禁止接見通信，容有未洽。被告甲○○提起抗告指摘
    及此，為有理由，爰就被告甲○○部分予以發回原審，再予
    詳查，以維適法。
四、被告乙○○部分：
　　抗告人即被告乙○○固辯稱其不知二十萬元資金來源，且亦
 　 未打電話給被告甲○○。然查，被告乙○○於原審庭訊時稱
    ：「（你跟何金泉是何關係？）他在我的公司做事，他自己
    也有做一些事情。」等語（見原審卷第六十三頁），可知何
    金泉確係受僱於被告乙○○，參以被告乙○○持有何金泉華
    南銀行之存摺帳戶封面影本，且被告乙○○與候選人蔡沛宏
    具有舅侄關係，其關心蔡某是否當選自較常人為甚，此亦為
    被告乙○○所不爭（見原審卷第五十九頁），則檢察官懷疑
    其交付該筆二十萬元賄款予何金泉，並由何金泉分發給各樁
    腳，認其犯罪嫌疑重大，並非無據。況被告乙○○先稱該何
    金泉名義之帳戶為何某使用，後又改口說係公司使用，與何
    金泉所稱該帳戶係公司帳戶有異（見原審卷第二十六、五十
    九頁），其說詞前後反覆，難以採信。另其雖否認曾借用何
    金泉之電話與被告甲○○通話，惟被告甲○○於原審庭訊時
    曾證稱：「．．我的手機內乙○○的電話號碼不是那個號碼
    ．．」等語（見原審卷第三十八頁），而被告乙○○則陳稱
    ：「那個不是我講的，因為他有稱呼何董，我姓蕭，我不姓
    何．．」等語（見原審卷第六十頁），依一般經驗法則，電
    話係依輸入號碼顯示發話者姓名，該監聽譯文既為乙○○與
    甲○○之通話錄音，則若乙○○借用何金泉電話與甲○○通
    話時，其顯示之來電自為何金泉之姓名，而何金泉又係和勝
    發實業有限公司之代表人，是甲○○直呼乙○○為「何董」
    ，亦屬常情，與論理法則無違，堪認被告乙○○應有借用何
    金泉之電話與被告甲○○通話，故被告乙○○所辯，不足採
    信。該案尚在偵查中，而另一涉嫌人蔡沛宏又逃逸無蹤，檢
    察官為能順利偵查，聲請羈押被告乙○○，實有必要。原審
    綜合全案其他被告、被告二人等之證述及其他相關情事，為
    免被告乙○○勾串共犯、湮滅證據，致使案件無法順利進行
    ，而認有羈押之必要，核與前開規定及羈押之目的，尚無違
    背。被告乙○○以前開情詞置辯，尚不足採。其提起抗告，
    指摘原裁定此部分不當，為無理由，應予駁回。
五、據上論結，應依刑事訴訟法第四百十二條、第四百十三條前
    段，裁定如主文。
中　　華　　民　　國　　94　　年　　12　　月　　20　　日
　　　　　　　　　刑事第一庭審判長法官　黃　崑　宗
　　　　　　　　　　　　　　　　  法官　田　平　安
　　　　　　　　　　　　　　　　  法官　蔡　長　林
以上正本證明與原本無異。
不得再抗告。
　　　　　　　　　　　　　　　　書記官　李　培　薇
中　　華　　民　　國　　94　　年　　12　　月　　20　　日
